【裁判字號】    88,再易,4
【裁判日期】    890317
【裁判案由】    給付會款
【裁判全文】
臺灣雲林地方法院民事判決  八十八年度再易字第四號
    再審原告  乙○○
    再審被告  甲○○
右當事人間請求給付會款事件，再審原告對於民國八十七年本院北港簡易庭八十七年
度港簡字第一二八號及八十七年度簡上字第一一二號確定判決提起再審之訴，本院判
決如左：
    主      文
再審之訴駁回。
再審訴訟費用由再審原告負擔。
    理      由
一、查再審之訴顯無再審理由者，得不經言詞辯論，以判決駁回之；又有左列各款情
    形之一者，得以再審之訴對於確定終局判決聲明不服。但當事人已依上訴主張其
    事由或知其事由而不為主張者，不在此限：一、適用法規顯有錯誤者。．．．十
    三、當事人發現未經斟酌之證物或得使用該證物者。但以如經斟酌可受較有利益
    之裁判者為限，分別為民事訴訟法第五百零二條第二項、第四百九十六條第一項
    第一款、第十三款分別定有明文，而所謂適用法規顯有錯誤，係指確定判決違背
    法規或現存判例解釋者而言，且民事訴訟法第四百九十二條第一項第十一款所謂
    當事人發現未經斟酌之證物，係指前訴訟程序事實審之言詞辯論終結前已存在之
    證物，因當事人不知有此，致未經斟酌，而現始知之者而言，若在前訴訟程序事
    實審言詞辯論終結，尚未存在之證物，本無謂發現，自不得以之為再審理由，又
    本款所謂證物，不包含證人在內，故發現新證人不足為再審之理由，最高法院七
    十一年台再字第二一０號、二十九年上字第一００五號號、二十九年上字第六九
    六號判例可資參照。
二、本件再審原告主張：再審被告在本院八十七年度簡上字第一一二號訴訟中所舉之
    證人李明生證稱：該系爭會王祐三是會首。此項證據足以證明，會首良友是王祐
    三確實無誤，顯然「良友」與再審原告無關。「良友」既為王祐三，則原確定判
    決認定王祐三所參加之合會互助會標明「良友」（王祐三）字樣非惟不足以為上
    訴人有利之證明，反適足以證明若未特別指明，「良友」並非單指王祐三而言云
    云，此適用證據法規顯有錯誤，既然「良友」為王祐三無誤，則原判決依上引證
    據應認定良友為王祐三，與再審原告無涉，始為正當，並檢附債權人在各該案件
    互相引用作證明細、蔡雅玲之證明書為證，爰依民事訴訟法第四百九十六條第一
    項第一款適用法規顯有錯誤及同條項第十三款發現未經斟酌之證物提起再審等語
    。經查，再審原告所舉前開證人李明生於本院八十七年度簡上一一二號事件中證
    稱：渠等所加入之互助會為上訴人︵再審原告︶與訴外人王祐三共同招攬，而以
    「良友」之名義為互助會之名稱等語，其證詞均在本院八十七年度簡上字第一一
    二事件事實審言詞辯論終結前，即已存在，並經原審法院斟酌在案，有該民事判
    決理由可稽，顯見再審原告此部份之陳述，非屬民事訴訟法第四百九十六條第十
    三款之發現未經斟酌之新證物。再者，互助會之法律關係本係存在於會首與會員
    之間，至於會員和會員之間並無任何法律關係存在，且會員多係由會首單方面向
    外邀約，會員與會員間大多互不相識，當會員之一訴請會首給付會款時，依常情
    ，應會傳訊同會其他會員為證，此時除非會首願意提供所有會員之真實姓名及地
    址供法院傳訊，否則會員間通常僅能尋得同為被害人之活會會員出面作證，故此
    會員相互做證之部分，並不違證據法則。另外，訴外人蔡雅玲固以證明書證明會
    首為王祐三，與再審原告無關，縱然屬實，亦屬其參加互助會係由王祐三所招募
    之個人經驗，屬該案個別之認定，並無拘束本案之認事用法，是再審原告所提出
    之相互作證明細表與訴外人蔡雅玲出具之證明書及證人之證詞，亦難資為有利於
    再審原告之認定。此外，再審原告並未舉出原判決有何違背法令發現未經斟酌之
    證物或得使用該證物者，是依前開說明，再審原告之訴顯無理由，爰不經言詞辯
    論，逕以判決駁回之。
三、依民事訴訟法第五百零二條第二項、第七十八條，判決如主文。
中      華    民      國      八十九    年      三      月      十七    日
                                   臺灣雲林地方法院民事庭
                                       審判長法官  黃玉清
                                       法      官  潘雅惠
                                       法      官  黃峻隆
右為正本係照原本作成。
如對本判決上訴須於判決送達後二十日內向本院提出上訴狀。(須附繕本)
中      華    民      國      八十九    年      三      月      十七    日
                                       法院書記官  周玄鎮


司法院資訊處製作；財團法人民間司法改革基金會備份。
